【裁判字號】    95,上訴,610
【裁判日期】    950606
【裁判案由】    違反槍砲彈藥刀械管制條例
【裁判全文】
臺灣高等法院臺中分院刑事判決         95年度上訴字第610號
上  訴  人
即  被  告  甲○○
選任辯護人  陳呈雲律師
上列上訴人因違反槍砲彈藥刀械管制條例案件，不服臺灣苗栗地
方法院94年度訴字第514號中華民國95年1月27日第一審判決（起
訴案號：臺灣苗栗地方法院檢察署94年度偵字第2847號），提起
上訴，本院判決如下：
    主  文
上訴駁回。
    事  實
一、甲○○明知可發射子彈具有殺傷力之改造手槍為管制物品，
    非經中央主管機關許可，不得販賣。其於不詳時、地，自年
    籍姓名不詳之人取得可發射子彈具有殺傷力之改造手槍1 枝
    （含彈匣1個，槍枝管制編號0000000000），藏置於苗栗縣
    三義鄉雙潭村3鄰雙連潭55之8號住處，於民國94年7月13 日
    將上開槍枝攜往行政院衛生署署立苗栗醫院（下稱苗栗醫院
    ）5樓其父親所住病房之置物櫃內，適為其同在苗栗醫院住
    院之己○○所知悉，己○○前曾因持有槍械向海巡署報繳，
    而與海巡署警員劉紹椅認識，乃將此訊息告知海巡署警員劉
    紹椅，劉紹椅再輾轉告知苗栗縣大湖分局偵查隊員警柯宏憲
    ，柯宏憲先與己○○確認訊息無誤後，即喬裝為欲購買槍枝
    之人，於同年月21日晚上約9時許至苗栗醫院透過己○○與
    甲○○聯絡見面，甲○○乃至己○○之3樓病房與柯宏憲見
    面，柯宏憲請甲○○先出示槍枝，甲○○即返回5樓病房拿
    取槍枝，再回到己○○之病房出示於柯宏憲，柯宏憲確認該
    槍係槍管已貫通之改造手槍，佯偽與甲○○議定價錢為新台
    幣（以下同）5萬元後，藉詞欲外出領錢，隨即電請大湖分
    局同事前來苗栗醫院支援，於同日晚上10時許，在苗栗醫院
    3 樓己○○病房門口查獲甲○○，並自甲○○身上起出扣案
    之改造手槍1枝（含彈匣1個，槍枝管制編號0000000000），
    而查悉上情。
二、案經苗栗縣警察局大湖分局報請臺灣地方法院檢察署檢察官
    偵查起訴。
    理  由
一、訊據上訴人即被告（以下簡稱被告）甲○○固不否認有將扣
    案槍枝攜至苗栗醫院5樓其父親住宿之病房放置，惟矢口否
    認上開犯行，辯稱：伊無持有扣案槍枝之意思，該槍枝是伊
    朋友吳忠恕借住伊住處所遺留，伊於整理家中物品時發現，
    因不知如何處理，始攜帶至伊父親住院之病房放置，因無意
    中聽聞己○○向友人談及報繳槍枝之事，且伊父親行將出院
    ，乃於94年7月21委託己○○向海巡屬報繳，扣案槍枝係伊
    向警方報繳，並非遭警方查獲，且伊未販賣該槍枝云云，惟
    查：
  (一)扣案之改造玩具手槍1 枝（含彈匣1 個，槍枝管制編號0000
    000000）經送內政部警政署刑事警察局鑑定結果，認係仿BE
    RETTA廠84型半自動手槍製造之玩具手槍換裝土造金屬槍管
    及土造金屬槍機改造而成之改造手槍，機械性能良好，可供
    擊發適用子彈，具有殺傷力，有該局94年8月4日刑鑑字第
    09401142 38號槍彈鑑定書足憑（見偵查卷第32至34頁）。
    被告供承該槍枝係其自家中攜帶至醫院放置，並供明係於遭
    警查獲前7日在家中發現該槍枝，其既已長時間持有該槍枝
    ，不論該槍枝來源如何，被告確有持有該槍枝之意思至明。
    被告雖辯稱無持有之意思，然被告若無持有該槍枝之意思，
    當會於發現後儘速報警處理，或隨意丟棄，其竟於7日後始
    遭警查獲，其所辯不足採信。
  (二)證人即苗栗縣警察局大湖分局偵查佐柯宏憲於原審證稱：己○○所提到之海巡署警員，係海巡署查緝隊劉紹椅，他跟我
    同事許國輝長期配合辦案，他跟許國輝講有一個線報，在苗
    栗醫院有人出院急需一筆錢，要出售槍枝，我就跟許國輝到
    苗栗醫院，途中我跟己○○通過2次電話，我問他槍有無看
    過，他說有看過，槍在被告5樓的病房，己○○住3樓，我跟
    許國輝到證人己○○3樓的病房，己○○說不要牽扯到他，
    看怎麼做較好，他說被告的父親明天要出院，需要3、5 萬
    的錢，我就請己○○聯絡被告下來，說我要買槍枝，後來被
    告下來，跟他確認槍枝要多少錢，被告說要5萬，我說要看
    東西，被告回病房拿槍到3樓給我看，我殺價到3萬，被告不
    肯，他要5萬，當時許國輝亦有在場，我就說等我30分鐘，
    我去出領錢，一出門口我就打電話向隊長報告，我確定該槍
    有改造，我們就分組，跟被告通電話聯絡下樓交易，等被告
    到己○○3樓病房前走廊，就將被告查獲等語。（見原審卷
    第42至43頁），佐以被告亦坦承在苗栗醫院3樓病房前走廊
    持槍為警查獲等情不諱，足認被告確有與證人柯宏憲洽談買
    賣該把扣案之改造槍枝無訛，被告顯已著手販賣槍枝之行為
    ，僅因證人柯宏憲無買受之意思而未遂。
  (三)證人己○○於原審雖證稱：被告說明天要出院，槍要如何處
    理，我說過交給海巡署，因為之前撿過槍，也是交給海巡署
    ，結果不起訴處分，被告也同意這樣做，我就打電話給海巡
    署的紹椅，海巡署的人沒來，是警察來等語（見原審卷第34
    、35頁），惟證人己○○於接獲原審傳喚到庭作證之傳票後
    ，其妻曾打電話予原審書記官，要求勿與被告同庭訊問，業
    據證人己○○證稱：我太太有打電話給書記官，希望不要與
    被告一起在庭上，因為怕麻煩等語（見原審卷第36頁），就
    此以觀，其到庭作證時能否無所忌諱而據實證述，已屬可疑
    ；且證人己○○於原審交互詰問時就檢察官諸多質疑，均以
    「要我如何講」或「忘記了」等語搪塞：「（檢察官詰問：
    被告既然跟你沒有交情，為何告訴你？）他爸爸生病很久，
    腦又開刀，他說要當孝子，這樣我要如何講，他說他照顧他
    爸爸很多年」、「（檢察官詰問：他〈被告〉如何講？）時
    間那麼久了，我忘記了」、「（檢察官問：忘記了，為什麼
    記得他叫你報案？）那麼久我不會講」等語（見原審卷第38
    、39頁）。迴護知情溢於言表，核與證人柯宏憲上開證詞明
    顯不符，再參酌被告為警查獲後，於警詢及2次偵訊中均未
    提及其委託己○○報繳槍枝一事，益徵證人己○○於原審及
    本院所證：被告委請其向海巡署報繳扣案槍枝云云，均係迴
    護被告之詞，不足採信。
  (四)被告於原審辯稱：員警柯宏憲為求績效，將伊報繳槍枝栽贓
    為販賣槍枝云云。惟查證人柯宏憲偽裝買主，在苗栗醫院與
    被告曾就扣案槍枝之交易價格在3萬或5萬元之間有討價還價
    等情，已據其於原審到庭結證在卷，另參酌其於原審所證：
    其與被告不認識且無過節，其有跟醫院聯絡過，被告父親確
    實隔天要出院，其係警務人員，假裝是買主，沒有移送被告
    販賣槍枝，因為沒有檢察官指揮偵辦，怕人家說是為了績效
    ，而誇大案情，且其本身又是買賣過程的當事人等語（見原
    審卷第14、15頁）。是故證人柯宏憲既唯恐遭人誤解其係為
    求績效，將案情誇大為販賣槍枝，而僅移送被告持有槍枝等
    證詞，亦合理可信，被告上開辯解，尚難遽予採信。
  (五)被告聲請本院傳喚其友人徐子胤（原名丙○○）、丁○○、
    戊○○，以證明其發現上開槍枝後確曾想要向員警報繳乙情
    。證人即新莊分局員警徐子胤固證稱：被告曾打電話給伊說
    有槍枝要報繳，伊叫他去當地警察機關報繳即可等語；證人
    丁○○證稱：94年7月間被告有打電話給伊，說有東西要幫
    忙處理，但伊薑母鴨店剛開業2天，伊說很忙沒有時間幫忙
    處理，被告沒有說是槍等語；證人戊○○證稱：94年7月間
    被告有打電話給伊，說有槍枝請伊幫忙處理，其意思就是要
    伊幫忙拿給朋友或看怎麼樣，伊回稱沒時間幫忙處理，被告
    當時沒有說要報繳等語（以上均見本院卷第54至57頁）。被
    告與證人丁○○、戊○○電話聯絡時，既僅稱有東西要委請
    幫忙處理，或稱有槍枝要委請幫忙處理，並未表明要委託報
    繳之意；而被告雖曾詢問徐子胤關於報繳槍枝一事，然其在
    被查獲之前，並未依徐子胤所告報繳槍枝，尤以其既經徐子
    胤告知報繳槍枝可行途徑，實際上對其而言，報繳槍枝亦難
    謂有何困難，其竟於前往醫院照顧其父時，刻意將上開槍枝
    攜往醫院藏置，誠令人不解其究竟有何必要為此一舉，且其
    擔任員警之有人徐子胤已告知其報繳槍枝之途徑，其又何須
    於醫院另行再請教於非其所熟識之案外人己○○，在在均與
    情理大相違悖，上開徐子胤、丁○○、黃欽州所證自均不足
    以採為有利於被告之證據。被告所辯，無非事後卸責之詞，
    不足採信。本件事證明確，被告上開犯行堪以認定。被告另
    聲請傳喚苗栗醫院醫師鄭智元以證明其並未積欠醫療費用，
    以證其並無因急需支付醫藥費而急於求售槍枝之動機，因所
    聲請調查之證據與本案並無關聯性，爰不予傳喚。
二、被告雖已著手販賣槍枝，惟買家係由偵查員柯宏憲所喬裝，
    實則並無購買槍枝之真意，是被告販賣改造槍枝之行為並未
    完成，核被告所為，係犯槍砲彈藥刀械管制條例第8條第5項
    、第1項之未經許可販賣可發射子彈具有殺傷力之改造手槍
    未遂罪。公訴意旨原認被告係犯修正前槍砲彈藥刀械管制條
    例第11條第4項之未經許可持有槍枝罪，嗣由公訴人於原審
    更正為修正後之槍砲彈藥刀械管制條例第8條第4項之未經許
    可持有槍枝罪，再變更起訴法條為槍砲彈藥刀械管制條例第
    8條第5項、第1項之未經許可販賣可發射子彈具有殺傷力之
    改造手槍未遂罪，本案既經公訴人於原審當庭變更起訴法條
    ，是本院自無須再依刑事訴訟法第300條之規定變更起訴法
    條，附此敘明。被告持有扣案槍枝之低度行為，已為販賣之
    高度行為所吸收，不另論罪。又被告犯罪尚在未遂階段，應
    依刑法第26條前段之規定，減輕其刑。原審審酌被告販賣改
    造玩具手槍之行為，影響社會治安甚鉅，不宜輕縱，暨其犯
    罪之動機、目的、手段、品行、智識程度、犯罪所生之危害
    及犯後猶砌詞圖卸刑責未見悔意等一切情狀，量處有期徒刑
    3年6月，併科罰金新台幣十萬元，就所處罰金刑部分併諭知
    易服勞役之折算標準；並敘明扣案仿BERETTA廠84型半自動
    手槍製造之改造玩具手槍1枝（含彈匣1個，槍枝管制編號00
    00000000）具有殺傷力，屬違禁物，應依刑法第38條第1項
    第1款之規定宣告沒收，認事用法俱無不當，量刑亦稱妥適
    ，被告上訴意旨指摘原判決不當，為無理由，應予駁回。
據上論斷，應依刑事訴訟法第368條，判決如主文。
本案經檢察官乙○○到庭執行職務。
中    華    民    國    95    年    6     月    6     日
               刑事第十庭  審判長法  官  林  照  明
                                 法  官  蔡  名  曜
                                 法  官  唐  光  義
上列正本證明與原本無異。
如不服本判決應於收受送達後十日內向本院提出上訴書狀，其未
敘述上訴之理由者並得於提起上訴後十日內向本院補提理由書（
均須按他造當事人之人數附繕本）。
                                 書記官  王  麗  珍
中    華    民    國    95    年    6     月    13    日
                                                      Ｆ


司法院資訊處製作；財團法人民間司法改革基金會備份。
